【裁判字號】    88,易,1090
【裁判日期】    890817
【裁判案由】    竊盜
【裁判全文】
臺灣新竹地方法院刑事判決                        八十八年度易字第一九號
    公  訴  人  臺灣新竹地方法院檢察署檢察官
    被      告  丁○○
右列被告因竊盜案件，經檢察官提起公訴（八十八年度偵字第四八九三號）及移送併
案審理（八十八年度偵字第七五三二號），本院判決如左：
    主  文
丁○○無罪。
    理  由
一、公訴意旨略以：被告丁○○意圖為自己不法之所有，於民國八十八年六月十四日
    二十三時許，在新竹市○○區○○路五段附近，竊取戊○○所有放置於車號ＪＧ
    －七三三九號自小客車上之皮包一只，內含現金新台幣（下同）二千八百元、天
    珠手鍊一條、行動電話一支、存摺、汽車行照、駕照、健保卡、第一信託銀行信
    用卡等物，得手後除將有價值之物變賣外，將竊得之汽車行照、駕照、信用卡等
    物藏放於其兄庚○○所承租供其居住之新竹市○○街三一三巷三二弄四八號房間
    內，嗣於八十八年六月十七日十五時許，在上址查獲戊○○之行照、駕照、存摺
    等，因認被告涉有刑法第三百二十條第一項之竊盜罪嫌云云。
二、本件公訴人認被告涉有右揭犯罪，係以當日共同遭警查獲之庚○○、證人即被告
    丁○○之妹楊雅玲均指述，上述贓物係在被告丁○○所居住之房間所查獲，且案
    發當日警員除查獲上述贓物外，亦另查扣安非他命吸食器一組、安非他命○點四
    公克等物，而當場為警查獲之丙○○、庚○○、劉梅玉（以上三人業經公訴人為
    不起訴處分確定）等人經採尿送驗結果，僅丁○○之尿液呈安非他命陽性反應，
    故認該房間之物品均屬被告丁○○所有為論據，惟訊據被告丁○○固坦認有於查
    獲前三、四日住居該處，然堅決否認有竊盜之情事，辯稱：上開房間原係其妹楊
    雅玲及男友己○○所住，伊僅在客廳沙發上睡一晚，未曾住居該房間，亦從未見
    過上開贓物，並不知係何人所有等語。
三、按犯罪事實，應依證據認定之，無證據不得推定其犯罪事實。又不能證明犯罪者
    ，應諭知無罪之判決，刑事訴訟法第一百五十四條、第三百零一條第一項分別定
    有明文。次按刑事訴訟法上所謂認定犯罪事實之證據，係指足以認定被告確有犯
    罪行為之積極證據而言，該項證據自須適合於被告犯罪事實之認定，始得採為斷
    罪資料。如未能發現相當證據，或證據不足以證明，自不能以推測或擬制之方法
    ，以為裁判之基礎。又刑事訴訟上證明之資料，無論其為直接或間接證據，均須
    達於通常一般之人均不致有所懷疑，而得確信其為真實之程度，始得據為有罪之
    認定，若其關於被告是否犯罪之證明未能達此程度，而有合理性懷疑之存在，致
    使無從形成有罪之確信，根據「罪證有疑，利於被告」之證據法則，即不得遽為
    不利被告之認定，此分別有最高法院二十九年上字第三一○五號、四十年臺上字
    第八六號、七十六年臺上字第四九八六號判例可資參照。
四、經查：
（一）按警方查獲上述贓物當日同時為警在同一房間查獲安非他命○點四公克及吸食
      器一組，有搜索扣押證明筆錄可按，而該安非他命及吸食器係證人己○○（六
      十一年十月五日出生，身分證字號：Ｚ000000000）所有，業據己○○於本院八十九年五月三十一日、同年六月十九日訊問時結證在卷，核與同案
      遭警查獲之關係人丙○○於警訊時、檢察官偵查時陳稱：「（查扣之安非他命
      及吸食器）可能是乙名綽號「水蛙」之男子（即己○○）所有，因警方所查獲
      之安非他命係在他房間搜到的」（偵查卷第七頁、第四十頁）、庚○○於警訊
      時亦指稱：「（安非他命及吸食器）是己○○所有的」、「（與己○○）朋友
      關係，目前暫住我家」（偵查卷第九頁反面、第四十四頁）、同案關係人劉梅
      玉供陳：「（安非他命及吸食器）是在楊雅玲所居住之房間查獲，楊雅玲當時
      借給他朋友己○○居住」（偵卷第十三頁）、「（扣案物）係在庚○○妹妹之
      房間」（偵卷第三十七頁）等語相符。是本案同時在前開房間遭警查扣之安非
      他命及吸食器為己○○所有，堪以認定，是自不得以被告丁○○於案發當日所
      採之尿液呈安非他命陽性反應，即推認上開安非他命及吸器為其所有甚明。
（二）再丙○○、庚○○、劉梅玉等三人於檢察官偵查中雖另供稱，上述扣案物係在
      丁○○房間所找到等語（偵查卷第六十二頁），然此供述顯與上述其等供詞不
      符而有瑕疵，亦與己○○上述陳述不符，且此三人與被告同為警移送竊盜罪嫌
      ，與本案俱有利害關係，其等供詞顯不能遽信至明。另查獲本案之警員辛○○
      於八十九年七月五日到庭結證稱：「本案原是要查己○○吸食毒品案，而查獲
      戊○○之身分證、駕照等物，是在該房間之垃圾桶內及旁邊找到的」、「當時
      該房內只有一張床，及男女用之雜物，不知丁○○是否住在那」、「（當時）
      我們有看到己○○騎機車走掉」等語，是本案原係警員據報前往該址搜索己○○涉犯毒品危害防制條例案件，且警員又於查獲時日見己○○自該址逃逸；再
      佐以證人楊雅玲證稱：原係伊一人住該房間，後己○○來與伊住一個月，丁○○始來住該房間等語，與上述庚○○、劉梅玉、丙○○之證詞對照以觀，置放
      上開贓物之房間應原係楊雅玲與己○○所居住，且己○○於警搜索該址當日及
      前數日亦尚住居該處，堪以認定。是住居上開房間者既非被告丁○○一人，且
      同案遭警查獲者丙○○、庚○○與被告係兄弟關係，衡情均能自由進出該房間
      ，則此房間垃圾筒內被害人戊○○之身分證等贓物究係何人所棄置？且上開贓
      物，復已發還被害人戊○○，有贓證物品保管收據足參，而距案發時日久遠，
      已無從為指紋鑑定，故實乏積極證據足以證明，自不得以被告丁○○曾住居該
      房間，即推論該贓物係被告所持有至明。
（三）另查，被害人戊○○所有之上開物品，係於八十八年六月十四日夜間十一時許
      ，在新竹市香山地區○○○路○段）遭竊之事實，業據被害人戊○○於警訊時
      指述明確（偵四八九三號卷第十四頁反面），然被告丁○○於警訊時即供稱：
      八十八年六月十四日伊仍在桃園縣新屋鄉辦理其父親之後事，在同年六月十五
      日始返回新竹（同上偵卷第五頁反面），核與同案遭警查獲之被告兄長丙○○
      於警訊所供相符（同上卷第八頁反面）；且被告丁○○之父許金道確於八十八
      年六月一日死亡，於同年月十三日在桃園縣新屋鄉火化入進納骨塔，有桃園縣
      新屋鄉戶政事務所所出具之許金道除戶戶籍謄本一份、桃園縣新屋鄉納骨堂進
      堂許可證可憑，衡情被告之父於同年月十三日始辦完後事，當無立即自桃園返
      回新竹之理，故被告上述辯詞亦符情理。
  綜上事證，本案尚未達於通常一般之人均不致有所懷疑，得確信其為真實之程度，
  而有合理性懷疑之存在，本院無從形成有罪之確信。此外，復查無其他積極證據足
  資認定被告涉有竊盜罪嫌，既不能證明被告犯罪，根據「罪證有疑，利於被告」之
  證據法則，依法應為無罪之諭知。
五、移送併辦意旨另認：被告丁○○夥同甲○○，於八十八年十月五日夜間十一時五
  十分許，在新竹縣竹北市○○○路一七八號前，基於意圖為自己不法所有之犯意
    聯絡，竊取被害人乙○○所有之ＨＬＰ－三三九號機車一台，因認被告丁○○涉
    有竊盜罪嫌，且與起訴部分係連續犯，請予合併審理一節云云。經查本件既經本
    院為無罪之諭知，則移送併辦部分與本件即無連續犯裁判上一罪之關係，且此部
    分既未經公訴人起訴，本院自不得審酌，應退由公訴人另行偵辦。
六、據上論斷，應依刑事訴訟法第三百零一條第一項，判決如主文。
本案經檢察官羅雪梅到庭執行職務。
中      華      民      國    八十九    年      八      月     十七     日
                              臺灣新竹地方法院刑事第一庭
                                    法  官    滕  治  平
右正本證明與原本無異。
如不服本判決，應於送達後十日內，向本院提出上訴狀。
                                    書記官    彭  玟  源
中      華      民      國    八十九    年      八      月     十七     日


司法院資訊處製作；財團法人民間司法改革基金會備份。
